【裁判字號】    95,上易,126
【裁判日期】    951220
【裁判案由】    給付工程款
【裁判全文】
臺灣高等法院高雄分院民事判決         95年度上易字第126號
上  訴  人  鈦鋼鋁金屬有限公司
法定代理人  戊○○
訴訟代理人  甲○○
被 上 訴人  竟誠建築股份有限公司
法定代理人  乙○○
訴訟代理人  李文禎律師
            黃如流律師
            黃小舫律師
上列當事人間給付工程款事件，上訴人對於中華民國95年7 月21
日台灣高雄地方法院95年度訴字第1391號所為判決，提起上訴，
本院於民國95年12月6 日言詞辯論終結，判決如下：
    主  文
原判決廢棄。
被上訴人應給付上訴人新台幣柒拾陸萬肆仟貳佰壹拾陸元，及自
民國九十五年五月六日起，至清償日止，按週年利率百分之五計
算之利息。
第一、二審訴訟費用由被上訴人負擔。
    事實及理由
一、上訴人主張：兩造於民國（下同）92年5 月1 日簽立材料合
    約書（下稱系爭契約），約定由上訴人出賣陶瓷崗板予被上
    訴人，共27,415片（下稱系爭貨物），扣除免費提供之備用
    品50片，再按每片面積0.144 平方公尺，每平方公尺價格新
    台幣（下同）1850元計算，並加計5 ﹪營業稅，合計價金76
    萬4216元。嗣上訴人依約於93年1 月30日交付系爭貨物予被
    上訴人，詎被上訴人竟拒絕給付價金，上訴人乃分別於93年
    3 月2 日、7 月27日、8 月12日、94年11月21日發函請求被
    上訴人付款，並於95年4 月提起本件訴訟，請求權尚未罹於
    時效。又其中35萬5455元為驗收保留款，上訴人自工程驗收
    日（94年7 月25日）起，始得向被上訴人請求給付，至提起
    本件訴訟之日止，亦未逾2 年。爰依系爭契約第5 條約定之
    法律關係訴請被上訴人給付價金。並聲明：被上訴人應給付
    上訴人76萬4216元，及自起訴狀繕本送達翌日起至清償日止
    ，按週年利率5 ﹪計算之利息，並請准供擔保，宣告假執行
    。
二、被上訴人則以：(一)被上訴人雖曾收受上訴人94年11月21日之
    函文，惟該函文內並無請款單，而自93年1 月30日迄上訴人
    起訴時，已逾2 年，故本件買賣價金請求權已經罹於2 年請
    求權時效，被上訴人得拒絕給付。（被上訴人於本審改稱，
    上訴人所請求之驗收保留款部分，其請求權，應自工程驗收
    日起，始得行使，故該部分上訴人之請求權尚未罹於時效，
    上訴人若願和解，被上訴人同意給付該部分）(二)又系爭契約
    所附發包明細表註8 記載「以上單價含材料耗損（指裁切者
    ）」、註9 記載「乙方（指上訴人）含提供50片（2550㎝
    ／片）之備品，不另予計價」，故上訴人得請求之金額應扣
    除上開數量等語置辯。並聲明：上訴人之訴駁回，如受不利
    判決，願供擔保，請准宣告免為假執行。
三、原審判決上訴人敗訴，上訴人不服，於本院上訴聲明：（一
    ）原判決廢棄。（二）被上訴人應給付上訴人76萬4216元，
    及自起訴狀繕本送達翌日起至清償日止，按週年利率5 ﹪計
    算之利息。（三）第一、二審訴訟費用由被上訴人負擔。
    被上訴人則答辯聲明：（一）上訴駁回。（二）第二審訴訟
    費用由上訴人負擔。
四、上訴人主張：兩造簽立系爭契約，上訴人依約出賣系爭貨物
    予被上訴人，每片面積0.144 平方公尺，每平方公尺價格
    1,850 元，上訴人於93年1 月30日交付系爭貨物予被上訴人
    等事實，為被上訴人所不爭執（見一審卷第27頁、第29頁背
    面、第84頁、第85頁），並據上訴人提出系爭契約、發包明
    細、送貨單各1 份（見一審卷第6 頁至第10頁、第52頁）為
    證，堪信屬實。惟被上訴人則以前揭情詞置辯，是本件爭點
    為：（一）本件上訴人對被上訴人之請求權是否罹於時效？
    （二）上訴人請求之款項應否扣除被上訴人貼用系爭貨物之
    裁切耗損？應否扣除備用50片之金額？茲論敘如下：
  (一)本件上訴人對被上訴人之請求權是否罹於時效？
    1.按解釋當事人之契約，應以當事人立約當時之真意為準，
      而真意何在，又應以過去事實及其他一切證據資料為斷定
      之標準，不能拘泥文字致失真意（最高法院39年度臺上字
      第1053號判例意旨參照）。次按商人所供給之商品之代價
      請求權，因2 年間不行使而消滅，民法第127 條第8 款定
      有明文。所稱商人，舉凡販賣商品之人，即足當之，法律
      並未限定其須具備何種身分或資格，商人出賣商品於一般
      顧客，其商品代價之請求權，應適用民法第127 條第8 款
      所定之短期消滅時效（最高法院89年度臺上字第2474號判
      決要旨、63年度第1 次民庭庭推總會議決議參照）。而所
      謂商人所供給之商品代價，係指商人所供給其所從事營業
      項目之商品之代價而言。又消滅時效，自請求權可行使時
      起算，民法第128 條前段亦定有明文。
    2.經查，系爭契約固記載：被上訴人將陶瓷崗板材料交由上
      訴人「承辦」、上訴人「承攬」本工程（見一審卷第8 頁
      ）等語；又發包明細雖記載：「承包」廠商（見一審卷第
      6 頁）等語。然兩造簽立系爭契約，約定由上訴人出賣系
      爭貨物予被上訴人，系爭契約之性質為買賣契約乙節，已
      如前述。再參酌系爭契約第4 點約定：「合約範圍：係依
      業主核可之圖說、規範及配合工地交貨」、發包明細註1
      記載：「發包型態：材料成品供應」、備註欄記載：「不
      含骨架及施工」等語，足見兩造簽立系爭契約之性質係屬
      上訴人出賣貨物予被上訴人之買賣契約甚明，自不因系爭
      契約、發包明細表記載：交由上訴人「承辦」、上訴人「
      承攬」本工程、「承包」廠商等語，而有不同。次查，上
      訴人以銷售鋼板為業，與被上訴人簽立系爭契約，出賣陶
      瓷崗板予被上訴人之價金請求權，自屬民法第127 條第8
      款規定之商人供給之商品代價請求權，故有關請求權時效
      之計算，應適用該條款規定之2 年時效，是依首揭規定及
      說明，本件上訴人對被上訴人之買賣價金請求權之時效為
      2 年。
    3.有關工程保留款35萬5455元部分，上訴人主張工程保留款
      自94年7 月25日驗收合格後始能請求等情，業據其提出被
      上訴人94年9 月29日之傳真文件（見本院卷第46頁）載明
      驗收合格日期為94年7 月25日，及被上訴人95年1 月4 日
      傳真文件要求上訴人簽認用印，以利工程保留款發放作業
      等情（見本院卷第35頁）為證，且被上訴人對於工程保留
      款應自94年7 月25日驗收合格日起，始能請求並不爭執，
      故上訴人此部分請求權尚未罹於時效而消滅。
    4.再查，上訴人於93年1 月30日交付系爭貨物予被上訴人，
      依約於93年2 月25日即得向被上訴人請求給付系爭貨物之
      價金乙節，為兩造所不爭執（見一審卷第86頁），是工程
      保留款以外之款項請求權自該日起得以行使，請求權之消
      滅時效應自是日開始起算2 年，而於95年2 月24日屆滿。
      又查，上訴人於95年4 月12日向原審提起本件訴訟乙節，
      有起訴狀上原審法院收文戳章（見一審卷第3 頁）可證，
      雖已逾2 年，惟查，上訴人於93年3 月2 日發出文號0000
      00000 、93年7 月27日發出文號000000000 及93年8 月12
      日發出文號為000000000 之備忘錄，在文末有記載「請貴
      公司（指被上訴人）給予補足數量之請款」（見一審卷第
      65頁），被上訴人分別93年8 月10日以文號93竟南字第18
      8 號函及93年8 月19日以93竟南字第189 號函回覆（見本
      院卷第13、14頁）表示有收到上開上訴人所發之93年7 月
      27日及93年8 月12日所發之工程備忘錄（見本院卷第13、
      14頁），可見被上訴人確實有收到上訴人上開於93年7 月
      27日及93年8 月12日所發之工程備忘錄。
      上訴人於收受被上訴人93年8 月19日回函後，再於93年9
      月27日再發備忘錄給被上訴人，其文末記載「請貴公司於
      收本函後速辦理計價給付工程款，及退回本公司之保證票
      」等語（見一審卷第72頁）。
      嗣被上訴人於94年9 月29日通知上訴人謂工程已正式驗收
      ，要結清工程驗收保留款，上訴人乃於94年11月21日將工
      程估驗請款單及工程保固切結書、保固保證票、授權書寄
      給被上訴人公司，嗣被上訴人於95年1 月4 日傳真給上訴
      人並要求上訴人「於請款單右下方廠商處簽認用印，並註
      明數量核算無誤」方可發放保留款，上訴人因不同意被上
      訴人所欠之款項只有工程保留款，故未依被上訴人之要求
      簽認寄回去等情，業據上訴人提出工程估驗請款單，工程
      保固切結書，被上訴人於95年1 月4 日傳真文件掛號回執
      為證，並經證人即上訴人公司辦理寄發上述文書之會計人
      員丁○○證明無誤，被上訴人雖抗辯稱，只收到上訴人於
      94 年11 月21日所寄之工程保固切結書、保固保證票、授
      權書，沒有收到上訴人所稱之工程估驗請款單云云，並舉
      被上訴人公司之承辦人丙○○為相同之證述，惟查，如上
      所述，上訴人自93年3 月間起即多次向被上訴人催收所欠
      款項，嗣對於被上訴人於95年1 月4 日傳真給上訴人載明
      要求「簽認用印」並註明「數量核算無誤」，以利工程保
      留款發放作業之文件，尚因不同意被上訴人所欠之款項只
      有工程保留款，而未依被上訴人之要求在上開文件簽認後
      寄還被上訴人，若謂上訴人獨於94年11月21日寄給上訴人
      之文書中缺請款單，實與常理有違，故證人丁○○之證言
      較為可採，證人丙○○之證言難以採信。
      被上訴人另辯稱，上訴人所開立之保固保證支票面額為67
      萬0349 元，而此金額為全部貨款之10% ，則貨款自應為
      670 萬3490元，自非729 萬0850元（含稅為765 萬5393元
      ），可見丁○○上開證言，並不可採云云，惟查，上訴人
      於94年11月21日前即多次寄發備忘錄給被上訴人表示實際
      到貨數量27,415片，扣除免費之50片，共計27,365片（39
      41㎡），有上開備忘錄在卷可稽，且上訴人於94年11月21
      日將保固支票及相關文件寄予被上訴人後，被上訴人並未
      如約於94年12月1 日發放工程保留款，延至95年1 月4 日
      始通知上訴人依其傳真文件簽認用印，並註明「數量核算
      無誤」方可發放保留款，是足見雙方對金額仍有爭議，從
      而丁○○證稱，於開立保固支票之同時，有連同未付款金
      額40萬8761元一併寄給被上訴人等情，與常理無違，尚難
      認其證言為不可採。
      從而，自應認上訴人於94年11月21日有寄發請款單向被上
      訴人催討本件尚欠之款項（未付款408,761 元及保留款
      355,455 元），被上訴人於同日收受，有掛號回證（見一
      審卷第77頁）在卷可稽，上訴人並於半年內之95年4 月12
      日向原審法院提起本件訴訟，故其請求權之消滅時效已因
      請求而中斷，自尚未罹於時效而消滅。
  (二)上訴人請求之款項應否扣除被上訴人貼用系爭貨物之裁切耗
    損百分之八？應否扣除備用之50片之價額？
    1.經查，本件合約書發包明細表註1 載明發包型態為材料成
      品供應，且備註欄上寫明不含施工（見一審卷第53頁），
      既不含施工即為以上訴人交貨之數量實作實算，不能再扣
      除被上訴人自己黏貼所造成之耗損較為合理，故被上訴人
      辯稱，應扣除其黏貼所造成耗損百分之8 云云，自非可採
      。
    2.查，依送貨單（見一審卷第61頁）貨品名稱之記載及被上
      訴人於92年10月25日發文給上訴人之備忘錄（見一審卷第
      56頁），可見陶瓷崗板每片面積0.144 平方公尺（0.567m
      0.254m=0.144018 ㎡），而該送貨單上送貨總片數記載
      27415 片，上訴人主張，依合約有50片不另予計價，在送
      貨單記載總數量時，已把50片扣掉，計算公式，0.144 ㎡
        （00000-00）=3941 ㎡等語，查該3941㎡與送貨單上
      總數量3938㎡之記載相近，可見上訴人於計算總數量應已
      將50片扣除，否則總面積應為0.144 ㎡27415=3948㎡，
      故上訴人主張於送貨時即以27365 片計算總面積以憑計算
      價金等語，應屬可採。
      被上訴人辯稱上訴人請求之金額應再扣除備用之50片之價
      額云云，自非可採。
五、綜上所述，上訴人依本件契約，請求被上訴人給付本件貨物
    價金76萬4,216 元，及自起訴狀繕本送達之翌日（95年5 月
    6 日）起，至清償日止，按週年利率百分之5 計算之利息，
    自屬正當，原審未察，連同上訴人假執行之聲請予以駁回，
    自有未當，上訴意旨求予廢棄改判，為有理由，自應由本院
    將原判決廢棄改判，如主文所示。
六、據上論結，本件上訴為有理由，依民事訴訟法第450 條、第
    78條，判決如主文。
中    華    民    國    95    年    12    月    20    日
                            民事第四庭
                                審判長法官  蔡文貴
                                法      官  徐文祥
                                法      官  黃科瑜
以上正本證明與原本無異。
本件判決不得上訴。
中    華    民    國    95    年    12    月    21    日
                                書  記  官  葉淑華
                                                      Ｆ


司法院資訊處製作；財團法人民間司法改革基金會備份。
